臺灣高等法院刑事裁定
109年度毒抗字第109號
抗  告  人  
即  被  告  鄭家鈞



上列抗告人因違反毒品危害防制條例案件，不服臺灣桃園地方法
院109年度毒聲字第180號，中華民國109年6月12日裁定（聲請案
號：臺灣桃園地方檢察署109年度毒偵字第1621號），提起抗告
，本院裁定如下：
    主  文
抗告駁回。
    理  由
一、原裁定意旨略以：被告鄭家鈞基於施用第二級毒品大麻之犯
    意，於民國109年2月28日下午某時許，在桃園市○○區○○○○街
    000號住所頂樓，以將大麻捲入香菸點火燃燒吸食所生煙霧
    之方式，施用第二級毒品大麻1次。嗣於109年3月2日晚間7
    時30分許，為警在桃園市○○區○○○○街000號查獲，並扣得第
    二級毒品大麻3 包、大麻捲煙1 支、HTC廠牌白色手機1 支
    （所涉販賣毒品案件，另由臺灣桃園地方檢察署【下稱桃園
    地檢署】檢察官以109 年度偵字第7939號案件偵辦）等情，
    業據被告於警詢及偵查中坦承不諱，且被告經採尿送請台灣
    檢驗科技股份有限公司以酵素免疫分析法（EIA）初步檢驗
    ，再以氣相層析質譜儀法（GC/MS ）確認檢驗結果，確檢出
    大麻代謝物陽性反應等情，有該公司109 年3 月12日報告編
    號UL/2020/00000000號濫用藥物檢驗報告、新北市政府警察
    局受採集尿液檢體人姓名及檢體編號對照表在卷可按，並有
    上開物品扣案可資佐證，是被告施用第二級毒品大麻之犯行
    ，堪以認定。被告因另涉犯販賣毒品案件，現為桃園地檢署
    以109 年度偵字第7939號偵查中，有新北市政府警察局中和
    分局刑事案件報告書、本院被告前案紀錄表在卷可參，堪認
    檢察官係審酌被告個案情節及相關刑事政策及可運用之行政
    資源後，認難期待被告日後得配合完成戒癮治療之處遇程序
    而為本件聲請，檢察官之上開裁量尚難認有何違反立法目的
    或悖於比例原則等濫用裁量權限之情，法院自應尊重。又被
    告前未曾因施用毒品案件經送觀察、勒戒，有本院被告前案
    紀錄表在卷可按，是檢察官向原審聲請裁定被告入勒戒處所
    觀察、勒戒，已合於前揭毒品危害防制條例第20條第1 項之
    法定要件。從而，本件聲請為有理由，應予准許，爰依毒品
    危害防制條例第20條第1項、觀察勒戒處分執行條例第3條第
    1項之規定，應將被告令入勒戒處所觀察、勒戒，其期間不
    得逾2 月等語。
二、抗告意旨略以：抗告人即被告鄭家鈞（下稱被告）收到刑事
    裁定諭知須觀察勒戒，惟其目前正在服兵役，且每週收假回
    到部隊都會實施驗尿，且其已和以前不好的朋友斷絕來往，
    也不再接觸任何非法藥物，希望法官可讓其戒癮治療云云。
三、按犯毒品危害防制條例第10條之罪者，檢察官應聲請法院裁
    定，令被告入勒戒處所觀察、勒戒，其期間不得逾2月；觀
    察、勒戒或強制戒治執行完畢釋放後，5年後再犯第10條之
    罪者，適用本條前2項之規定，毒品危害防制條例第20條第1
    項、第3項分別定有明文。
四、經查：被告就其於上揭時、地施用第二級毒品大麻之犯行一
    情，業於警詢及偵查中坦承不諱，且被告經採尿送請台灣檢
    驗科技股份有限公司以酵素免疫分析法（EIA）初步檢驗，
    再以氣相層析質譜儀法（GC/MS）確認檢驗結果，確檢出大
    麻代謝物陽性反應等情，有該公司109 年3 月12日報告編號
    UL/2020/00000000號濫用藥物檢驗報告、新北市政府警察局
    受採集尿液檢體人姓名及檢體編號對照表足佐，復有上揭物
    品扣案可參，是被告施用第二級毒品大麻之犯行，應堪認定
    。再被告因涉販賣毒品案件，現由桃園地檢署以109 年度偵
    字第7939號偵查一節，有新北市政府警察局中和分局刑事案
    件報告書、本院被告前案紀錄表在卷可稽，堪認檢察官於審
    酌被告個案情節及相關刑事政策及可運用之行政資源後，認
    難期待被告日後得配合完成戒癮治療之處遇程序而為本件聲
    請，是檢察官上開裁量難認有何違反立法目的或悖於比例原
    則等濫用裁量權限之情。又被告前未曾因施用毒品案件經送
    觀察、勒戒，亦有本院被告前案紀錄表可憑，是原審依毒品
    危害防制條例第20條第1項、觀察勒戒處分執行條例第3條第
    1項之規定，命被告進入勒戒處所觀察、勒戒，經核於法並
    無不合。被告雖以上情抗告。惟查毒品危害防制條例關於觀
    察、勒戒之規定，係針對受處分人所設預防、矯正之保安處
    分，目的在斷絕施用毒品之身癮及心癮，屬強制規定，除檢
    察官審酌個案情形，依同條例第24條第1項規定，為附命完
    成戒癮治療之緩起訴處分可排除適用外，凡經檢察官依法聲
    請且符合法定要件者，法院即應裁定令入勒戒處所觀察、勒
    戒，以查其是否有繼續施用毒品傾向。況本件檢察官已審酌
    被告另涉販賣毒品案件經桃園地檢署偵查中，難以期待其日
    後得以配合完成戒癮治療之處遇程序而聲請觀察、勒戒，核
    無違反立法目的或悖於比例原則等濫用裁量權限之情形等節
    ，已如前述，是被告徒以其正在服兵役，每週皆有進行尿液
    採驗，且其已疏遠原先之朋友為由，請求以戒癮治療替代觀
    察、勒戒處分，尚難謂可採。綜上，原裁定認被告施用第二
    級毒品犯行明確，符合毒品危害防制條例所定之觀察、勒戒
    要件，而依同條例第20條第1項及觀察勒戒處分執行條例第3
    條第1項之規定，裁定令入勒戒處所觀察、勒戒，於法要無
    不合。被告提起抗告，以其每週皆有驗尿且已遠離原先之朋
    友及藥物為由，指摘原裁定不當，為無理由，應予駁回。
據上論斷，應依刑事訴訟法第412條，裁定如主文。
中　　華　　民　　國　　109 　年　　7 　　月　　10　　日
                  刑事第二十一庭審判長法　官  許宗和
                                      法　官  黃玉婷
                                      法　官  章曉文
以上正本證明與原本無異。
不得抗告。
                                      書記官  劉育君
中　　華　　民　　國　　109 　年　　7 　　月　　10　　日